臺灣高等法院刑事判決
109年度上訴字第2788號
上  訴  人  
即  被  告  李其耘


選任辯護人  吳尚道律師
上列上訴人即被告因違反毒品危害防制條例等案件，不服臺灣臺
北地方法院108年度訴字第975號，中華民國109年5月29日第一審
判決（起訴案號：臺灣臺北地方檢察署108年度偵字第7840號）
，提起上訴，本院判決如下：
    主  文
上訴駁回。
    事實及理由
一、經本院審理結果，認第一審以：
　㈠上訴人即被告李其耘就原判決事實欄一、㈠、㈡所為，均係犯(
    修正前)毒品危害防制條例第4條第2項之販賣第二級毒品罪
    ；就原判決事實欄一、㈢所為，係犯藥事法第83條第1項之轉
    讓禁藥罪。被告就原判決事實欄一、㈠、㈡所示販賣第二級毒
    品之犯行，均依毒品危害防制條例第17條第2項減輕其刑。
    被告前揭3罪，分別判處有期徒刑3年8月、3年8月、7月，應
    執行有期徒刑4年6月。
　㈡就沒收部分則以：扣案蘋果廠牌IPHONE行動電話1支（含門號
    0000000000號SIM卡1張），為被告販賣第二級毒品及轉讓禁
    藥所用之物，應依毒品危害防制條例第19條第1項規定，不
    問屬於犯罪行為人與否，沒收之；販賣毒品所得共新臺幣（
    下同）1,600元，未扣案，均應依刑法第38條之1第1項前段
    、第3項之規定宣告沒收，並於全部或一部不能沒收或不宜
    執行沒收時，追徵其價額。
　㈢其認事用法、量刑及沒收均無不當，應予維持，除理由部分
    補充新舊法比較之說明：「按行為後法律有變更者，適用行
    為時之法律，但行為後之法律有利於行為人者，適用最有利
    於行為人之法律，刑法第2條第1項定有明文。經查，被告行
    為後，毒品危害防制條例於109年1月15日修正公布，部分條
    文於同年7月15日施行，其中第4條第2項法定刑由『無期徒刑
    或7年以上有期徒刑，得併科新臺幣1,000萬元以下罰金』，
    修正為『無期徒刑或10年以上有期徒刑，得併科新臺幣1,500
    萬元以下罰金』，比較新舊法結果，適用修正前之規定，對
    被告較為有利，依刑法第2條第1項前段規定，自應整體適用
    修正前之舊法論處。」；證據部分增列被告於本院準備程序
    及審理時之自白外，均引用第一審判決書記載之事實、證據
    及理由（如附件）。　
二、被告上訴意旨略以：被告坦承犯行，請求從輕量刑，且其行
    為時年僅21歲，販賣之對象僅一人、販賣數量及獲利均非鉅
    大，惡性尚與大量走私進口或長期、大量販賣毒品之「大盤
    」、「中盤」毒販多所差異，實有可憫恕之處，應依刑法第
    59條減輕其刑。經查：
　㈠被告主張應適用刑法第59條部分
　⒈按刑法第59條規定之酌量減輕其刑，必須犯罪另有特殊之原
    因與環境，在客觀上足以引起一般同情，認為即使宣告法定
    最低度刑，猶嫌過重者，始有其適用。此所謂法定最低度刑
    ，固然包括法定最低本刑；惟遇有其他法定減輕事由時，則
    係指適用其他法定減輕事由減輕其刑後之最低度刑而言。倘
    被告另有其他法定減輕事由，應先適用該法定減輕事由減輕
    其刑後，猶認其犯罪之情狀顯可憫恕，即使科以該減輕後之
    最低度刑仍嫌過重者，始得適用刑法第59條規定酌量減輕其
    刑（最高法院105年度台上字第2625號判決意旨參照）。
　⒉被告所犯上揭3罪，就販賣第二級毒品部分已適用毒品危害防
    制條例第17條第2項規定減輕其刑，業如前述，相較毒品危
    害防制條例第4條第2項之法定刑，已減輕甚多。再者，衡以
    被告無視於政府反毒政策及宣導，明知販賣毒品或轉讓毒品
    對社會治安之破壞及國人身心健康之戕害甚鉅，染毒更能令
    人捨身敗家，毀其一生，仍甘冒重典販賣、轉讓毒品，其犯
    罪情節及危害社會秩序之程度非輕，復考量被告正值壯年，
    尤應依循正軌獲取所得，其於本案所為，相較於安分守己者
    ，顯無法引起一般人之同情或憫恕，自應為其行為負責，難
    認有何情輕法重，在客觀上足以引起一般同情而顯可憫恕之
    處，自無再適用刑法第59條規定酌減其刑之餘地。
　⒊綜上，被告上訴認有刑法第59條之適用，為無理由，應予駁
    回。
　㈡被告主張量刑過重部分
　⒈量刑係法院就繫屬個案犯罪之整體評價，為事實審法院得依
    職權自由裁量之事項。量刑判斷當否之準據，應就判決之整
    體觀察為綜合考量，不可摭拾其中片段，遽予評斷。即就個
    案量刑審酌之情狀為整體綜合之觀察，苟係以行為人之責任
    為基礎，並已斟酌刑法第57條各款所列情狀，基於刑罰目的
    性之考量、刑事政策之取向，以及行為人刑罰感應力之衡量
    等因素為之觀察，倘其刑之量定並未逾越公平正義之精神，
    客觀上亦不生量刑畸重之裁量權濫用，自不得任意指摘為違
    法（最高法院106年度台上字第1930號判決意旨參照）。
　⒉原審已審酌被告無視於國家防制毒品危害之禁令，販賣第二
    級毒品，又轉讓禁藥，其戕害國民身心健康，危害社會治安
    ，違反義務之程度甚高，惟念被告於偵查及審理中均坦承犯
    行，足見被告確有悔意，另佐以被告於原審審理中自陳：伊
    目前大學三年級就學中，父親領有重度身心障礙手冊等一切
    情狀，分別量處有期徒刑3年8月、3年8月、7月，並定應執
    行有期徒刑4年6月，顯已針對刑法第57條各款情形予以衡量
    審酌，已以行為人之責任為基礎，並審酌刑法第57條各款所
    列情狀，即無偏執一端，致明顯失出失入情形，自無被告上
    訴所指量刑過重之情。
　⒊綜上，被告上訴指摘量刑過重云云，為無理由，亦應予駁回
    。　　　　　
據上論斷，應依刑事訴訟法第373條、第368條，判決如主文。
本案經檢察官羅韋淵提起公訴，檢察官卓俊吉到庭執行職務。
中　　華　　民　　國　　109 　年　　10　　月　　21　　日
                  刑事第二十一庭審判長法　官  許宗和
                                      法　官  黃惠敏
                                      法　官  章曉文
以上正本證明與原本無異。
如不服本判決，應於收受送達後20日內向本院提出上訴書狀，其
未敘述上訴之理由者並得於提起上訴後20日內向本院補提理由書
（均須按他造當事人之人數附繕本）「切勿逕送上級法院」。
                                      書記官  陳媖如
中　　華　　民　　國　　109 　年　　10　　月　　26　　日
附錄本案論罪科刑法條
修正前毒品危害防制條例第4條
製造、運輸、販賣第一級毒品者，處死刑或無期徒刑；處無期徒
刑者，得併科新臺幣2千萬元以下罰金。
製造、運輸、販賣第二級毒品者，處無期徒刑或7年以上有期徒
刑，得併科新臺幣1千萬元以下罰金。
製造、運輸、販賣第三級毒品者，處7年以上有期徒刑，得併科
新臺幣7百萬元以下罰金。
製造、運輸、販賣第四級毒品者，處5年以上12年以下有期徒刑
，得併科新臺幣3百萬元以下罰金。
製造、運輸、販賣專供製造或施用毒品之器具者，處1年以上7年
以下有期徒刑，得併科新臺幣1百萬元以下罰金。
前五項之未遂犯罰之。

藥事法第83條
明知為偽藥或禁藥，而販賣、供應、調劑、運送、寄藏、牙保、
轉讓或意圖販賣而陳列者，處7年以下有期徒刑，得併科新臺幣5
 千萬元以下罰金。
犯前項之罪，因而致人於死者，處7年以上有期徒刑，得併科新
臺幣1 億元以下罰金；致重傷者，處3年以上12年以下有期徒刑
，得併科新臺幣7千5百萬元以下罰金。
因過失犯第1 項之罪者，處2年以下有期徒刑、拘役或科新臺幣5
 百萬元以下罰金。
第1項之未遂犯罰之。